臺灣嘉義地方法院刑事判決              100年度訴字第628號
公  訴  人  臺灣嘉義地方法院檢察署檢察官
被      告  呂財發
上列被告因違反毒品危害防制條例案件，經檢察官提起公訴（10
0年度毒偵字第782號），被告於準備程序中就被訴事實為有罪之
陳述，經本院合議庭裁定由受命法官獨任進行簡式審判程序，判
決如下：
    主  文
呂財發施用第一級毒品，累犯，處有期徒刑捌月。扣案甲基安非
他命貳包（合計驗餘淨重壹點壹零肆公克）均沒收銷燬，其外包
裝袋貳只均沒收。
    犯 罪 事 實
一、呂財發前因施用第二級毒品案件，經送觀察勒戒後，認有繼
    續施用毒品之傾向，而經本院裁定令入戒治處所施以強制戒
    治，嗣因無繼續戒治必要，經法院裁定停止戒治，所餘戒治
    期間交付保護管束，於91年8月1日保護管束期滿未經撤銷停
    止戒治，視為強制戒治執行完畢釋放。於強制戒治執行完畢
    釋放後5年內，又因施用第一級毒品海洛因案件，經本院以
    94年度訴字第255號判決判處有期徒刑1年1月確定，於96年1
    月10日縮短刑期執行完畢。仍不知悔改，又因施用第一、二
    級毒品犯行，經本院於98年度訴字第797號判處有有期徒刑7
    月及4月，應執行有期徒刑10月確定，自99年1月22日入監服
    刑，至99年11月17日縮短刑期執行完畢。詎其仍不知悔改，
    復基於施用第一級毒品海洛因、第二級毒品甲基安非他命之
    犯意，於100年5月26日某時許，在北興國中附近，將海洛因
    及甲基安非他命置於玻璃球內，燒烤後吸食其煙霧之方式，
    同時施用第一級毒品海洛因及第二級毒品甲基安非他命1次
    。嗣經警方於同年月27日凌晨零時25分許，為警在嘉義市○
    區○○○路及成功街口處查獲，並扣得第二級毒品甲基安非
    他命2包（驗餘淨重0.556公克、0.548公克，合計驗餘淨重
    1.104 公克），再經其同意採集其尿液送驗，經送驗結果呈
    嗎啡、安非他命、甲基安非他命陽性反應，始悉上情。
二、案經嘉義市政府警察局第二分局報告臺灣嘉義地方法院檢察
    署檢察官偵查起訴。
    理  由
一、本件係經被告呂財發於準備程序當庭表示認罪，而經本院裁
    定以簡式審判程序加以審理，則依據刑事訴訟法第273條之
    2、同法第159條第2項之規定，不適用傳聞法則有關限制證
    據能力之相關規定，合先敘明。
二、上揭犯罪事實，業據被告於本院審理時坦承不諱，而被告於
    查獲該日經警採集尿液送驗結果，呈嗎啡、安非他命及甲基
    安非他命陽性反應之事實，有臺灣檢驗科技股份有限公司濫
    用藥物尿液檢驗報告、勘察採證同意書、尿液代號與真實姓
    名對照表（編號：ZA0000000號）附卷可稽（見警卷第8、15
    頁、偵卷第43頁）；又警方當場於被告身上實施搜索，扣得
    透明結晶2包（驗餘淨重0.556公克、0.548公克，合計淨重
    1.104公克），經送驗，均檢出甲基安非他命成分乙情，亦
    有自願受搜索同意書、扣押筆錄、扣押物品目錄表、扣押物
    品收據、毒品初步鑑驗報告單各1份、扣案毒品照片5張、高
    雄市立凱旋醫院濫用藥物成品檢驗鑑定書3份（見警卷第7、
    9至13、16至19頁、偵卷第45、51至52頁）及扣案之第二級
    毒品甲基安非他命2小包可資佐證，足認被告之自白與事實
    相符，堪可採信。
三、按施用第一、二級毒品為犯罪行為，毒品危害防制條例第10
    條定有處罰明文。故施用第一、二級毒品者，依前揭規定本
    應科以刑罰。惟基於刑事政策，對合於一定條件之施用者，
    則依同條例第20條、第23條之規定，施以觀察、勒戒及強制
    戒治之保安處分。又毒品危害防制條例於92年7月9日修正公
    布，自93年1月9日施行，其中第20條、第23條將施用毒品之
    刑事處遇程序，區分為「初犯」及「5年內再犯」、「5年後
    再犯」。依其立法理由之說明：「初犯」，經觀察、勒戒或
    強制戒治後，應為不起訴處分或不付審理之裁定；經觀察、
    勒戒或強制戒治執行完畢釋放後，「5年內再犯」者，因其
    再犯率甚高，原實施之觀察、勒戒及強制戒治既已無法收其
    實效，爰依法追訴或裁定交付審理。至於經觀察、勒戒或強
    制戒治執行完畢釋放後，「5年後再犯」者，前所實施之觀
    察、勒戒或強制戒治已足以遮斷其施用毒品之毒癮，為期自
    新及協助其斷除毒癮，仍適用「初犯」規定，先經觀察、勒
    戒或強制戒治之程序。從而依修正後之規定，僅限於「初犯
    」及「5年後再犯」二種情形，始應先經觀察、勒戒或強制
    戒治程序。倘被告於5年內已再犯，經依法追訴處罰，縱其
    第3次（或第3次以上）再度施用毒品之時間，在初犯經觀察
    、勒戒或強制戒治執行完畢釋放5年以後，已不合於「5年後
    再犯」之規定，且因已於「5年內再犯」，顯見其再犯率甚
    高，原實施觀察、勒戒或強制戒治，已無法收其實效，即應
    依該條例第10條處罰（參見最高法院97年9月9日第5次刑事
    庭會議決議意旨）。查被告於89年間因施用毒品案件，經本
    院送觀察、勒戒及強制戒治處分執行完畢釋放後5年內，二
    度再犯施用第一級、第二級品罪，均經依法追訴處罰，縱其
    本次施用毒品時間，與前開89年強制戒治處分執行完畢日相
    距已5年以上，揆諸前開說明，已不合於「5年後再犯」之規
    定，自應依毒品危害防制條例第10條第1項之規定處罰。是
    核被告所為，係犯毒品危害防制條例第10條第1項、第2項之
    施用第一級毒品罪及施用第二級毒品罪。被告持有第一、二
    級毒品以施用，其持有之低度行為，應為施用之高度行為所
    吸收，不另論罪。被告以一行為分別觸犯上開2罪名，為想
    像競合犯，應依刑法第55條規定，從重之施用第一級毒品罪
    處斷。又被告有前揭之前科科刑及執行紀錄，有臺灣嘉義地
    方法院檢察署刑案資料查註紀錄表、臺灣高等法院被告前案
    紀錄表各1份在卷可按，其受徒刑之執行完畢，5年以內故意
    再犯有期徒刑以上之罪，為累犯，應依刑法第47條第1項之
    規定，加重其刑。爰審酌被告曾因施用毒品，經本院裁定送
    觀察勒戒、強制戒治及徒刑之執行完畢而再犯本案，惟念及
    施用毒品本質上係戕害自身健康之行為，尚未嚴重破壞社會
    秩序或侵害他人權益，又被告於審判程序坦承犯行，態度尚
    佳等一切情狀，量處如主文所示之刑。
四、扣案甲基安非他命2包（驗餘淨重0.556公克、0.548公克，
    合計驗餘淨重共1.104公克），經採驗結果均檢出甲基安非
    他命成分，乃第二級毒品，不問屬於犯人與否，應依毒品危
    害防制條例第18條第1項前段規定宣告沒收銷燬之；至於裝
    盛該甲基安非他命之外包裝袋2只，具有防止毒品裸露、逸
    出及潮濕功用，為被告所有便利其持有毒品所用之物，均應
    依刑法第38條第1項第2款規定宣告沒收。
據上論節，依刑事訴訟法第273條之1第1項、第299條第1項前段
，毒品危害防制條例第10條第1項、第2項、第18條第1項前段，
刑法第11條前段、第47條第1項、第55條、第38條第1項第2款，
判決如主文。
本案經檢察官李鵬程到庭執行職務。
中    華    民    國   100    年    9     月    16    日
                  刑事第四庭    法  官  王慧娟
以上正本證明與原本無異。
如不服本判決應於收受判決後10日內向本院提出上訴書狀，並應
敘述具體理由；其未敘述上訴理由者，應於上訴期間屆滿後20日
內向本院補提理由書（均須按他造當事人之人數附繕本）「切勿
逕送上級法院」。
中    華    民    國   100    年    9     月    16    日
                                書記官  高文靜
附錄法條：
毒品危害防制條例第10條
施用第一級毒品者，處 6 月以上 5 年以下有期徒刑。
施用第二級毒品者，處 3 年以下有期徒刑。